【裁判字號】    98,審抗,317
【裁判日期】    981105
【裁判案由】    本票裁定
【裁判全文】
臺灣臺北地方法院民事裁定             98年度審抗字第317號
抗  告  人  拓興營造有限公司
法定代理人  甲○○
相  對  人  連盈交通器材有限公司
法定代理人  乙○○
上列當事人間本票裁定事件，抗告人對於中華民國98年9月24日
本院98年度司票字第19510號裁定提起抗告，本院裁定如下：
    主  文
抗告駁回。
抗告程序費用新台幣壹仟元由抗告人負擔。
    理  由
一、按執票人向本票發票人行使追索權時，得聲請法院裁定後強
    制執行，票據法第一百二十三條定有明文。又按本票執票人
    ，依票據法第一百二十三條規定，聲請法院裁定許可對發票
    人強制執行，係屬非訟事件，法院僅依非訟事件程序，就本
    票形式之要件是否具備予以審查，即為已足。若實體上問題
    ，應依訴訟程序另謀解決，尚非屬非訟事件所得審究（最高
    法院57年台抗第76號判例意旨參照）。
二、本件相對人主張其執有抗告人於民國98年3月4日所簽發面額
    為新台幣（下同）191,804元，付款地未載，利息未約定，
    並免除作成拒絕證書，到期日為98年4月30日之本票一紙（
    下稱系爭本票）；詎於到期後經提示未獲付款，為此聲請本
    院裁定就上開金額及依年息6%計算之利息准予強制執行等情
    ，業據其提出本票原本為證。本院依首開規定審酌相對人提
    出之本票後裁定予以准許，尚無不合。
三、抗告人抗告意旨雖略以：系爭本票並未記載付款地，用意即
    係表明屬兩造間基於材料交易完成之保證，而非債務之給付
    憑證，況兩造間債權債務至今並未確定，相對人以抗告人為
    保證所簽發之系爭本票聲請強制執行，顯有不當。又抗告人
    於98年3月4日簽發系爭本票時，係設址在臺北縣板橋市○○
    街77號，嗣於同年3月30日方遷至現址，是應認系爭本票之
    發票地、付款地為上開位於臺北縣之處所，鈞院應無管轄權
    ，原裁定自有管轄權欠缺之違誤。為此提起抗告，求為廢棄
    原裁定等語。
四、經查：
  (一)抗告人所述系爭本票係屬兩造間基於材料交易完成之保證，
    且債務尚未確定乙節，概屬於本票簽發之原因關係抗辯暨本
    票債務存否等實體爭執事項，揆諸前開說明，法院就本票裁
    定事件，僅就本票是否具備形式要件而為審查，至其他所涉
    實體爭執，抗告人應依訴訟程序另謀解決，而非於裁定程序
    中為此爭執。
  (二)次按，票據法第一百二十三條所定執票人就本票聲請法院裁
    定強制執行事件，由票據付款地之法院管轄；又本票未載付
    款地者，以發票地為付款地，非訟事件法第一百九十四條第
    一項及票據法第一百二十條第五項分別定有明文。卷查，系
    爭本票上雖未記載付款地，惟發票人即抗告人於簽發系爭本
    票時，業已於系爭本票上記載其公司營業所在地設於臺北市
    ○○○路二段108號址（見原審卷第4頁），堪認抗告人於簽
    發系爭本票時之發票地為上開臺北市○○○路之處所，故本
    院就兩造間之本票裁定事件自有管轄權。抗告人固認應以簽
    發系爭本票時其公司營業所登記地址為管轄法院之認定云云
    ，惟依前開法條規定，系爭本票既已載有發票地，自無再憑
    發票人之公司登記營業所藉以認定管轄權之餘地。
  (三)從而，抗告人提起本件抗告，均為無理由，應予駁回。
五、爰依非訟事件法第五十五條第一項及第二項、第二十一條第
    二項、第二十四條第一項、第四十六條、民事訴訟法第四百
    九十五條之一第一項、第四百四十九條第一項、第七十八條
    ，裁定如主文。
中    華    民    國    98    年    11    月    5     日
                  民事第六庭審判長法  官  朱漢寶
                                  法  官  劉又菁
                                  法  官  賴錦華
以上正本係照原本作成。
本裁定不得再為抗告
中    華    民    國    98    年    11    月    5     日
                                  書記官  張馨文


司法院資訊處製作；財團法人民間司法改革基金會備份。
